臺灣臺北地方法院刑事判決　　　　　　 96年度交易字第450號
公　訴　人　臺灣臺北地方法院檢察署檢察官
被　　　告　甲○○
上列被告因業務過失傷害案件，經檢察官提起公訴（96年度偵字
第12681號），本院判決如下：
    主  文
甲○○從事業務之人，因業務上之過失傷害人，處有期徒刑伍月
，如易科罰金，以新臺幣壹仟元折算壹日；減為有期徒刑貳月又
拾伍日，如易科罰金，以新臺幣壹仟元折算壹日。
    事  實
一、甲○○為計程車司機，以駕車載客為業，係從事駕駛業務之
    人，其於民國96年4月7日上午9時50分許，駕駛車牌號碼770
    -NT號營業用小客車，沿臺北市○○○路○段25巷由西往東方
    向行駛，於行近該路與信義路2段10巷此無號誌之交岔路口
    時，原應注意應減速慢行，作隨時停車之準備，且該路口前
    設有「慢」字，表示前方路面狀況變遷，更應注意減速慢行
    ，當時天候雖為雨，然係日間有自然光、道路無缺陷、無障
    礙物、視距良好情形，並無不能注意之情形，甲○○竟疏未
    注意將車速減至隨時可煞停之速度，即前行通過路口，適丙○○騎駛車牌號碼DBI-557號輕型機車沿信義路2段10巷由北
    往南方向駛至該路口，丙○○之行進方向設有停止標誌，又
    杭州南路2段25巷於路段中設有雙黃實線，用以分隔對向車
    道，禁止跨越，故丙○○原應在該處停車，認為安全時才能
    駛出，且不得橫越該交岔路口，然丙○○為駛至對向之愛國
    東路21巷，而疏未注意杭州南路之行車動態，即貿然自該巷
    口駛出，且違規跨越路中間之雙黃實線欲騎進愛國東路21巷
    ，甲○○因駕車行至該交岔路口疏未注意減速，以致在發現
    丙○○之車行動向時，來不及採取閃避措施，所駕駛之營業
    用小客車車頭直接撞擊丙○○騎駛之機車，丙○○因而人車
    倒地，受有左側肩關節脫臼、肩峰鎖骨韌帶斷裂及右腳挫傷
    等傷害。本件車禍發生後，甲○○打電話報警，並於員警前
    往現場處理時，當場主動向警員自首，承認為肇事人而接受
    裁判。
二、案經被害人丙○○訴由臺北市政府警察局大安分局報告臺灣
    臺北地方法院檢察署檢察官偵查後起訴。
    理  由
一、訊據被告甲○○矢口否認前揭駕車有過失，辯稱：本件伊駕
    車行經該交岔路口前，有先減速，是告訴人丙○○突然從一
    旁路邊衝出來，且違規跨越路中之雙黃線，伊才來不及閃避
    撞上云云。然查：
    (一)被告於前揭時、地駕駛營業用小客車與告訴人騎乘之機車
      發生碰撞而肇事，告訴人因此受有前揭傷害等情，業據被
      告於本院審理時坦承在卷，且分經告訴人以證人身分、及
      目擊證人乙○○於本院審理時證述屬實（見本院96年10月
      12日審判筆錄），並有臺北市政府警察局大安分局96年9
      月21日北市警安分刑字第09632443600號函及所檢附之警
      製道路交通事故現場圖、談話紀錄表、調查報告表(一)(二)、
      現場照片（附於本院卷），及告訴人所提臺大醫院、臺安
      醫院、中山醫院之診斷證明書等（見96年度偵字第12681
      號卷第25至26頁）附卷可稽。
    (二)本件車禍發生地點，係屬於無號誌管制之交岔路口，被告
      所駕車輛車行方向（即杭州南路2段25巷）在該交岔路口
      前地上設有「慢」字等節，有前揭警製調查報告表及現場
      照片可憑。按駕駛汽車，應遵守道路交通標誌、標線、號
      誌之指示，並服從交通指揮人員之指揮；又車輛行經無號
      誌之交岔路口，應減速慢行，作隨時停車之準備；道路交
      通安全規則第90條、第93條第1項第2款分別定有明文。又
      「慢」字，用以警告車輛駕駛人前面路況變遷，應減速慢
      行，此觀道路交通標誌標線號誌設置規則第163條即明。
      被告既於前揭時、地駕駛車輛，自應遵守上開注意義務。
      依前揭警製調查報告表，當時之天候雖為雨，惟係日間自
      然光線、道路無缺陷、無障礙物、視距良好，並無不能注
      意之情事。然依證人乙○○於本院審理時所述：…告訴人
      從伊家對面的10巷騎機車過來，被告從25巷西向東方向過
      來，計程車就撞到告訴人…當時被告的計程車還是跨雙黃
      線疾駛而來撞上告訴人…伊感覺他的車速很快…（在發生
      車禍前，計程車有無減速的情況？）沒有，（你看到告訴
      人機車從巷口騎過來時，發生追撞之前，這時被告與告訴
      人兩車距離多遠？）一過來就碰到，無法分辨距離多少等
      語。顯見被告駕車通過該岔路口時，並未依該處路面設有
      「慢」字之標誌指示，將車速減至隨時可煞停之速度，以
      致在發現告訴人車行動向時來不及採取任何閃避措施，而
      直接撞擊告訴人騎駛之機車，是被告駕車自有違反上開注
      意義務而有過失，至為明確。
    (三)又本件杭州南路2段25巷該路段中設有雙黃實線，用以分
      隔對向車道，而告訴人所騎乘機車行駛方向（即信義路2
      段10巷），在巷口處則設有停止標誌等情，有前揭警製調
      查報告表及現場照片可稽。按停車再開標誌，用以告示車
      輛駕駛人必須停車觀察，認為安全時，方得再開，設於安
      全停車視距不足之交岔道路次要道路口；分向限制線，用
      以劃分路面成雙向車道，禁止車輛跨越行駛，並不得迴轉
      ；道路交通標誌標線號誌設置規則第58條及第165條分別
      定有明文。依證人乙○○前揭於本院審理時所述，雙方是
      一過來就碰撞到等語。可見告訴人亦疏未注意杭州南路之
      車行動向，即貿然駛出，所以才會在騎駛機車甫進入該岔
      路即發生碰撞，又杭州南路路中既設有雙黃實線而禁止跨
      越，告訴人為行至對向之愛國東路21巷，竟跨越杭州南路
      路中之雙黃實線，是告訴人騎乘機車自有違反上開規定亦
      與有過失，以致與被告之前揭過失，兩相競合而發生本件
      車禍。然告訴人之過失並不能減免本件被告之過失責任。
      又告訴人因本件車禍受有前揭傷害，已如前述，是被告之
      過失行為與告訴人所受傷害間，自具有相當之因果關係。
    (四)被告雖以前詞否認駕車有過失。然查，被告於駕車行經該
      交岔路口時，未有任何減速之情，業據證人乙○○於本院
      審理時證述明確如前。佐以被告於警詢及偵查中之陳述，
      均一再指摘是告訴人突然自路旁駛出，其一看見就閃避不
      及發生碰撞，均未曾提及行經該路口前有減速之事，甚至
      其於前揭警製之談話紀錄表自承：（發現危害時距離對方
      多遠？採取何種反應措施？）未發現時就碰撞到，碰撞後
      便踩煞車停車下車察看等語。是被告其後於本院審理時改
      稱行經該路口前有減速云云，核屬卸責之詞，自難憑信。
      又本件若被告行經該路口前，有依規定將車速減至可隨時
      停煞之速度，則被告當可即時注意其車前狀況，而能發現
      告訴人所騎乘機車之動向，自足以避免本案車禍之發生，
      實無被告所稱本件車禍有猝然不及注意之情。又被告於本
      院審理時辯稱：本件告訴人騎乘機車有過失，其可依信賴
      原則免除過失責任云云。惟按汽車駕駛人對於防止危險發
      生之相關交通法令之規定，業已遵守，並盡相當之注意義
      務，以防止危險發生，始可信賴他人亦能遵守交通規則並
      盡同等注意義務。若因此而發生交通事故，方得以信賴原
      則為由免除過失責任（最高法院84年度臺上字第5360號判
      決意旨參照）。被告就本件車禍之發生，有前述未遵守對
      於防止危險發生之相關交通法令之規定，且未盡相當之注
      意義務，以防止危險發生，已如前述，按上所述，被告自
      無從以信賴原則為由免除其過失責任。
綜上事證，被告前揭否認駕車有過失之辯解，核屬臨訟飾卸之詞
，難以憑採，其過失傷害之犯行已經證明，應依法論科。
二、查被告於本件行為時係計程車司機，以駕車載客為業，業據
    其供明在卷，被告自係從事駕駛業務之人，其因業務上駕駛
    車輛之過失致告訴人受傷，核其所為，係犯刑法第284條第2
    項前段之業務過失傷害罪。又被告於車禍發生後打電話報警
    ，並於員警前往現場處理時，當場主動向員警承認其為肇事
    人而接受裁判，有警製道路交通事故肇事人自首情形紀錄表
    可按，被告對於未發覺之罪自首而接受裁判，爰依刑法第62
    條前段之規定，減輕其刑。爰審酌被告係以駕駛計程車為業
    ，對於道路交通安全自負有更高之注意義務，然其駕車行經
    交岔路口，在該道路路面已有「慢」字之警告，且被告於本
    院審理時亦自承該路段有點斜度等語，是此交岔路口有顯而
    易見之危險狀況，竟未依規定減速，可見其駕車之輕忽，且
    本件未能與告訴人達成民事上和解並賠償其損害，犯後又一
    再飾詞否認，犯罪後之態度不佳，又告訴人就本件車禍亦與
    有過失，及告訴人所受前揭之傷害等一切情狀，量處如主文
    所示之刑，並諭知易科罰金之折算標準，以示懲儆。又本件
    被告之犯罪時間在96年4月24日以前，合於中華民國九十六
    年罪犯減刑條例第2條第1項第3款之規定，應依法減其宣告
    刑如主文所示，並依同條例第9條之規定，諭知易科罰金之
    折算標準。
據上論斷，應依刑事訴訟法第284條之1、第299條第1項前段，刑
法第284條第2項前段、第41條第1項前段，刑法施行法第1條之1
，中華民國九十六年罪犯減刑條例第2條第1項第3款、第7條、第
9條，判決如主文。
本案經檢察官楊冀華到庭執行職務。
中　　華　　民　　國　　96　　年　　10　　月　　26　　日
　　　　　　　　　  交通法庭    法　官　許泰誠
以上正本證明與原本無異。
如不服本判決，應於判決送達後10日內向本院提出上訴狀（應抄
附繕本）。告訴人或被害人如對於本判決不服者，應具備理由請
求檢察官上訴，其上訴期間之計算係以檢察官收受判決正本之日
期為準。
　　　　　　　　　　　　　　　　書記官　劉麗英
中　　華　　民　　國　　96　　年　　10　　月　　26　　日
附錄本案論罪科刑法條全文
中華民國刑法第284條
（過失傷害罪）
因過失傷害人者，處 6 月以下有期徒刑、拘役或 5 百元以下罰
金，致重傷者，處1年以下有期徒刑、拘役或5百元以下罰金。
從事業務之人，因業務上之過失傷害人者，處 1 年以下有期徒刑
、拘役或1 千元以下罰金，致重傷者，處 3 年以下有期徒刑、
拘役或2千元以下罰金。
